台灣新竹地方法院刑事判決　　　　　　　　　　　　　九十二年度交訴字第一二號
　　公　訴　人　臺灣新竹地方法院檢察署檢察官
　　被　　　告　丙○○
　　選任辯護人　羅秉成律師
　　　　　　　　魏順華律師
　　　　　　　　洪桂如律師
右列被告因過失致死等案件，經檢察官提起公訴（九十年度偵字第五九二０號），本
院判決如左：
    主      文
丙○○因過失致人於死，處有期徒刑壹年貳月；又駕駛動力交通工具肇事，致人死亡
而逃逸，處有期徒刑年。應執行有期徒刑肆年。
    事      實
一、丙○○於民國八十九年四月二十六日凌晨四時許左右，駕駛曾木海所有失竊之車
    牌號碼ＪＰ－三一０五號自用小客車（關於丙○○所涉於八十九年四月二十四日
    晚上十時許，在新竹縣新埔鎮○○里○○路與田新路口旁，竊取曾木海所有車牌
    號碼ＪＰ－三一０五號自用小客車犯行部分，經臺灣新竹地方法院檢察署檢察官
    以該部分竊盜犯行，與丙○○所另犯經臺灣高等法院以九十年度上訴字第一三四
    五號判決，判處有期徒刑二年，經最高法院以九十一年度台上字第一七０號判決
    駁回上訴而告確定之連續加重竊盜案件，有連續犯之裁判上一罪關係，乃以曾受
    確定判決為由，以九十年度偵字第五九二０號為不起訴處分確定在案）搭載友人
    丁○○先後載送卯○○、莊淑惠返家後，丙○○隨即搭載友人丁○○沿新竹縣湖
    口鄉○○路由湖口鄉市區往圓山子方向行駛欲返回丁○○住處，迨於同日凌晨四
    時三十分許，途經德興路二六六號前，原應注意駕駛人駕駛汽車，應遵守道路交
    通標誌之指示，行車速度應依規定；又車輛行經無號誌交岔路口及道路修理地段
    時，應減速慢行，注意左右來車，作隨時停車之準備，且應注意車前狀況，並隨
    時採取必要之安全措施，而依當時路況雖為天候陰、夜間無照明、路面濕潤有坑
    洞、有施作道路工程之柏油路面，然視距仍良好等情狀，並無不能注意之情事，
    其竟能注意，而疏未注意該路段速限為五十公里，且未注意前方無號誌交岔路口
    處橫越車輛之動態，未減速慢行，亦未注意左右來車及車前狀況，貿然超速以時
    速約一百公里之高速駛入上開路口，適有張進傳自家中取雞隻而騎乘腳踏車欲至
    菜市場託人宰殺途經該處，丙○○發現後閃避不及，其所駕前開自用小客車之右
    前車頭部分乃撞擊張進傳所騎乘之腳踏車，致張進傳被彈撞至該自小客車之右前
    方擋風玻璃，再彈飛倒地，而受有胸部肋骨骨折、右大腿一處瘀傷、右腿關節處
    十四公分×四公分瘀傷及四公分×四公分外傷、右小腿多處擦傷、左大腿廣泛性
    瘀傷及左腿關節部四公分×四公分擦傷及一處瘀傷、左手掌瘀傷、腹部一處十六
    公分×八公分瘀傷、右腹下部呈十六公分×四公分之廣泛性瘀傷、右腹腔明顯外
    突樣，腹部及骨盆腔鈍力傷等傷害，詎丙○○明知其駕車已肇事，並致使人受傷
    ，竟未停車下車查看，反加速駛離逃逸，且駕駛前開自用小客車至桃園縣楊梅鎮
    後庄村台灣農業改良場內棄置，復放火焚燒該車內物品圖湮滅證據。嗣張進傳經
    附近鄰居辛○○報警送往湖口仁慈醫院急救後，仍延至同日上午七時二十分許，
    因上開傷勢引發低血容積性休克而死亡。迄經警於八十九年五月二日在上址查獲
    前揭自用小客車，並循線查悉上情。
二、案經張進傳之子庚○○訴由新竹縣警察局竹北分局報告臺灣新竹地方法院檢察署
    檢察官偵查起訴。
    理      由
一、訊據被告丙○○固坦承有於案發當日凌晨，駕駛喜美廠牌之自用小客車偕同友人
    丁○○，將友人卯○○及乙○○之女友莊淑惠載送至丁○○住處玩，嗣並由伊駕
    駛該部自用小客車搭載友人丁○○，先後載送卯○○及莊淑惠二人返家，去、返
    丁○○住處途中均有行經案發地點之事實，惟矢口否認有何過失致死及肇事逃逸
    等犯行，辯稱：伊於竹北分局警訊中所為之自白係因在山崎派出所內遭警刑求所
    致，非出於任意性；又伊未曾駕駛過本件肇事車輛即車牌號碼ＪＰ─三一０五號
    之灰色自用小客車，當日伊係駕駛丁○○所有車牌號碼ＪＹ－九六七六號紫羅蘭
    顏色之三門自用小客車，且於分別載送卯○○及莊淑惠返家後，因伊當時有施用
    毒品，且已幾天未閤眼睡覺，精神不濟，故在要返回丁○○住處途中，即在車內
    與丁○○換手駕駛，由丁○○開車返家，在返回丁○○住處之途中，並未發生車
    禍事故云云。
二、經查：
(一)關於被告於警訊中所為之自白是否具有證據能力乙節，業經本院合議庭調查、審
    理後當庭裁定認為：檢察官指出被告警訊自白係出於自由意志之證明方法為證人
    即製作警訊筆錄之警員甲○○之證述及檢察官勘驗警訊錄音帶筆錄，依證人甲○○之證述及檢察官勘驗警訊錄音帶結果，固無法認定被告警訊自白時有受強暴、
    脅迫之情事，惟依證人壬○○、子○○、丁○○、巳○○、己○○、甲○○、午
    ○○、戊○○之證述、被告受有傷害之新仁醫院函覆就醫收據及本院依職權調取
    本院九十一年度簡上字第四二號卷內所附之臺灣新竹地方法院檢察署九十年度毒
    偵字第一四七八、一九一二號偵查卷、本院九十年度易字第九二０號卷內所附之
    臺灣新竹地方法院檢察署九十年度偵字第五五一二號、九十年度毒偵字第一二七
    二號偵查卷等相關事證，足認被告及辯護人所為被告警訊自白係因受違法逮捕、
    留置及在山崎派出所內受強暴刑求之主張，應具有相當之可信性，而檢察官就此
    並未指出相當之證明方法以排除被告及辯護人所為此部分之抗辯，則被告警訊自
    白之當時固無法認定有受強暴、脅迫之情事，然被告警訊自白時，既有相當之可
    信係在受違法逮捕留置中，且有相當之可信在警訊自白前有在山崎派出所受強暴
    刑求之情事，則被告警訊自白時與警訊前相當可信受強暴刑求間即具有延續性，
    堪認具有相當可信被告警訊自白時有延續存在被施強暴刑求之非出於自由意志狀
    態。綜合前開說明，有相當可信足認被告係在違法逮捕留置中及因在山崎派出所
    內受強暴刑求之下而為警訊自白，依刑事訴訟法第一百五十六條之規定，被告於
    警訊中所為之自白無證據能力（詳見本院九十三年二月三、五日審判筆錄），合
    先敘明。
(二)次查，被害人張進傳於八十九年四月二十六日凌晨四時三十分許，自住處抓取雞
    隻後，即騎乘腳踏車欲至湖口市場託人幫忙宰殺，於行經新竹縣湖口鄉○○路二
    六六號前遭人駕車撞擊之情，業據告訴人即被害人之子庚○○陳述綦詳（見相驗
    卷第三頁反面、第六頁反面），並據證人辛○○證述詳實（見本院九十二年七月
    十日訊問筆錄），而被害人因本件車禍事故受有胸部肋骨骨折、右大腿一處瘀傷
    、右腿關節處十四公分×四公分瘀傷及四公分×四公分外傷、右小腿多處擦傷、
    左大腿廣泛性瘀傷及左腿關節部四公分×四公分擦傷及一處瘀傷、左手掌瘀傷、
    腹部一處十六公分×八公分瘀傷、右腹下部呈十六公分×四公分之廣泛性瘀傷、
    右腹腔明顯外突樣，腹部及骨盆腔鈍力傷等傷害，經送往湖口仁慈醫院急救後，
    仍延至同日上午七時二十分許，因上開傷勢引發低血容積性休克而死亡，此經臺
    灣新竹地方法院檢察署檢察官督同法醫師相驗屬實，製有勘驗筆錄、相驗屍體證
    明書、驗斷書各一紙在卷可憑（見相驗卷第五頁至第十五頁）。
(三)第查，車牌號碼ＪＰ－三一０五號之自用小客車為曾木海所有，而於八十九年四
    月二十四日二十二時許，在新竹縣新埔鎮○○里○○路與田新路口旁發現失竊，
    嗣經人放火焚燒車內物品後，棄置在桃園縣楊梅鎮後庄村臺灣農業改良場內，經
    警於八十九年五月二日在前址尋獲等情，業據被害人曾木海指述明確，且據證人
    張維昇證述屬實，並有新竹縣警察局車輛協尋通報單、新竹縣警察局竹北分局八
    十九年七月十八日北警刑字第二七四三四號函、臺灣新竹地方法院檢察署公務聯
    繫電話紀錄表、官兵個人休（請）假暨差勤報告、新竹縣警察局竹北分局偵辦「
    ０四二六」專案清查表、曾木海所有之前開自用小客車及被害人所騎乘之腳踏車
    照片等件在卷可稽（見相驗卷二十一頁至第三十一頁、第三十六頁、第三十八頁
    、第三十九頁、第四十六頁、第四十七頁、第四十九頁、第五十頁及偵查卷第二
    十八頁至第三十三頁）。又經採集前開自用小客車上之油漆片，與車禍現場遺留
    之肇事車輛撞裂之右後視鏡碎片、汽車碎片及被害人所騎乘腳踏車剎車線與前輪
    交接處塑膠部分疑似油漆白色固體、腳踏車剎車線與前輪軸螺絲處之油漆碎屑等
    證物，送往內政部警政署刑事警察局鑑驗，經該局以鏡檢法、紅外線光譜分析法
    、掃瞄式電子顯微鏡／Ｘ射線能譜分析法、熱裂解氣相層析質譜分析法等方法鑑
    驗結果，研判：送驗之腳踏車剎車線與前輪軸螺絲處之灰色油漆，與送驗之曾木
    海所有，車牌號碼ＪＰ－三一０五號自用小客車之灰色油漆相似；又送驗之車禍
    現場肇事車輛所遺留右後視鏡之銀黑色油漆，與送驗之曾木海所有，車牌號碼Ｊ
    Ｐ－三一０五號自用小客車之銀黑色油漆相似等情，此有新竹縣警察局八十九年
    十一月十三日（八九）竹縣警刑四字第四五二四三號函及函附之內政部警政署刑
    事警察局八十九年九月二十日刑鑑字第五五七六七號鑑驗通知書、鑑證資料影本
    一份在卷可參（見相驗卷第五十六頁至第六十二頁），而鑑驗通知書中關於送驗
    證物鑑驗結果二、(三)、2.分析表下敘述「編號４─２之元素組成、圖譜型態與編
    號５─２之元素組成、圖譜型態不相似」，實為「編號４─２之元素組成、圖譜
    型態與編號５─２之元素組成、圖譜型態相似」之誤繕，亦有內政部警政署刑事
    警察局九十二年十二月十九日刑鑑字第０九二０二三二０七九號函在卷可按（見
    本院卷第三七五頁），此外，員警於尋獲曾木海所失竊車牌號碼ＪＰ－三一０五
    號之自用小客車後，經新竹縣警察局竹北分局刑警隊鑑識組勘查該車，發現該車
    之右前車燈業已破裂、右前座擋風玻璃向內陷呈輻射狀裂痕，其上並有雞毛附著
    ，且肇事現場遺留之大燈碎片與車牌號碼ＪＰ－三一０五號自用小客車之大燈破
    碎痕吻合等情，復有新竹縣警察局八十九年八月十四日（八九）竹縣警刑四子第
    三七四四０號函、八十九年十一月十三日（八九）竹縣警刑四字第四五二四三號
    函、曾木海所有之自用小客車之照片等件在卷可憑（見相驗卷第五十三頁、第五
    十六頁、第二十八頁至第三十二頁），此亦核與告訴人庚○○及證人辛○○所陳
    述案發當時被害人係載雞隻欲至市場宰殺之情相符，準此，堪認曾木海所失竊之
    前開自用小客車確為本件交通事故之肇事車輛無訛。
(四)被告雖矢口否認曾駕駛過前開肇事車輛，並辯稱：案發當日，所駕之車輛係丁○○所有車牌號碼ＪＹ－九六七六號紫羅蘭顏色之自用小客車云云。惟查：
  1.系爭肇事車輛（即車牌號碼ＪＰ－三一０五號）與證人丁○○所有之前開自用小
    客車（即車牌號碼ＪＹ－九六七六號），雖均為三陽喜美廠牌，惟前者為灰色，
    後者為粉紅色，二者顏色差異甚大，而其型式，前者為四車門自用小客車，後者
    為二車門自用小客車，型式外觀更見顯著差異，復參以，乘坐前開四車門肇事車
    輛之後座乘客，上下車僅須打開後車門即可任意上下車，惟乘坐證人丁○○所有
    之前開二車門自小客車之後座乘客，上下車時，則須前座之人將前座之座椅往前
    拉，椅背往前下壓後，後座之乘客始得賴由前車門上下車，足見二輛車子後座乘
    客之上下車之乘坐方式，亦有顯著不同，此有肇事車輛照片及證人丁○○車輛照
    片各十幀（見偵查卷第二十八頁至第三十二頁及本院(一)卷第三五三頁至第三五七
    頁）、交通部公路總局新竹區監理所九十二年十一月六日竹監車字第０九二００
    一六五一四號函檢附汽車車籍查詢表三件及丁○○車輛歷次異動之車籍資料一份
    在卷可按（見本院(一)卷第二七六頁至二七九頁、第二八０頁至二九四頁），堪認
    上開二部車輛之外觀、型式、顏色及後座乘客上下車之方式，均有極大之差異，
    應無誤認之可能。
  2.查被告當日所駕之自用小客車，確係車牌號碼ＪＰ－三一０五號之肇事車輛，而
    非證人丁○○所有車牌號碼ＪＹ－九六七六號之自用小客車之事實，業據證人丁○○迭於偵查中及本院審理時證述綦詳（見偵查卷第一０八頁至一一二頁及本院
    (二)卷九十三年二月五日審判筆錄），核與證人莊淑惠先後證稱：「．．．．（提
    示偵查卷第二十八頁所附肇事車輛照片）車子的顏色及車型都類似照片中的車子
    ．．．．」、「（辯護人問：妳上車是從後座上車或前座上車。）後座．．．．
    」（見本院(一)卷第二二九頁、第二三一頁）、「（問：妳確定當天被告和丁○○
    開車載妳和卯○○時所開的車不是丁○○所有的粉紅色的喜美車。）我確定不是
    。」、「（問：他們載妳回家時只有妳一人下車。）是。」、「（問：妳如何下
    車。）我坐後座，我自己開後車門下車。」、「（問：記否開何處車門下車。）
    我開副駕駛座後面的車門下車。」等語相符（見本院(二)卷九十三年二月十一日審
    判筆錄），而被告亦於本院審理時，經本院詢問當日卯○○及莊淑惠二人如何下
    車時，當庭脫口而出：她們開後車門等語，惟隨即警覺失語，而有停頓、搔頭、
    低頭思索等情狀（見本院(二)卷九十三年二月五日審判筆錄），再據證人乙○○證
    述：「（問：被告丙○○是駕駛什麼車。）我記得是黑色的，因為當時是晚上，
    看起來黑黑的。」（見偵查卷第七十七頁）、「．．．．車子的外型很像喜美的
    車，當時天色昏暗不是很清楚，這部車的顏色是黑黑的，車型很像是喜美的。」
    、「．．．．因為那時天很黑，那部車我看起來很像黑色的．．．．」等語（見
    本院(一)卷第六十九頁、第七十一頁）；證人辰○○證稱：「．．．．該車的車型
    應是喜美的，且車顏色是黑黑的．．．．」、「（提示偵查卷第二十八頁所附肇
    事車輛照片）剎車燈很像，車尾有一點像，車型我不確定，我是認剎車燈．．．
    ．。」等語詳實（見本院(一)卷第一三二頁、第一三三頁）。準此，堪認被告當日
    所駕之車，絕非證人丁○○所有之前開二車門自用小客車無訛，則被告辯稱其當
    日所駕之車為證人丁○○所有車牌號碼ＪＹ－九六七六號之自用小客車云云，尚
    非足採。
  3.至本件肇事車輛為灰色，此有偵查卷所附之照片足稽（見偵查卷第二十八頁、第
    三十三頁），惟關於被告當日所駕肇事車輛之顏色，或據證人丁○○陳述：「三
    陽喜美，有點像土黃又有點香檳金的顏色。」（見本院(二)卷九十三年二月三日審
    判筆錄）；或據證人莊淑惠陳述：「好像是銀色吧。」（見本院(二)卷九十三年二
    月十一日審判筆錄）；或據證人乙○○及辰○○證述：車子的顏色是黑黑的（見
  偵查卷第六十九頁、第七十一頁、第一三二頁），似乎略有不同。然本件車禍發
    生當時係凌晨時分，天色尚非明亮，可能因天色、路燈燈光等因素致判別車輛顏
    色失真，實在所難免，況前開證人等見過系爭肇事車輛之時間均甚短暫，致未能
    明確記憶車輛顏色，亦為人情之常，況車輛鋼板烤漆極易反射周遭光線，足見在
    上開天候下，要明確說出車輛之顏色確有模糊地帶，佐以，每個人對顏色之認知
    、辨識及形容方式，亦有不同，此由證人丁○○所有之前揭自小客車為粉紅色，
    此有汽車車籍查詢表及照片等件在卷可按（見本院(一)卷第二七七頁、第三五六頁
    、第三五七頁），證人丁○○及證人莊淑惠雖均陳述係粉紅色（見本院(二)卷九十
    三年二月五日、同年二月十一日審判筆錄），惟被告卻陳述係紫羅蘭顏色，而證
    人卯○○則陳述係紅色（見本院(二)卷九十三年二月十一日審判筆錄），亦有顯著
    差異即可得知，再參諸新竹縣警察局於八十九年十一月十三日（八九）竹縣警刑
    四字第四五二四三號函檢附內政部警政署刑事警察局鑑證資料中，「來文載示鑑
    驗資料：五、編號５：查獲車輛上所採油漆片，壹包，自查獲車輛上所採集。送
    驗證物經鑑驗結果：編號５：查獲車輛上所採油漆片，壹包，採自查獲車輛上所
    採集，經檢視為油漆碎片壹包，表面為銀黑色油漆（予以編號５－１）、背面為
    灰色物質（予以編號５－２）及黃褐色物質。」等語（見相驗卷第五十九頁），
    堪認肇事車輛除表面為銀黑色油漆外，背面確有灰色及黃褐色油漆顏色，是以證
    人丁○○、莊淑惠、乙○○、辰○○前開所證述被告所駕肇事車輛顏色之差異，
    尚難認有何矛盾不符常情之處，自無從採為有利於被告之認定。
(五)被告雖另辯稱：伊分別載送卯○○及乙○○女友莊淑惠返家後，因有施用毒品，
    且已幾天未閤眼睡覺，精神不濟，故在要返回丁○○住處途中，即在車內與丁○○換手駕駛，由丁○○開車返家，在返回丁○○住處之途中，並未發生車禍事故
    云云。惟查，被告當日開車載送乙○○女友莊淑惠返家途中，遭與友人辰○○、
    曾志豪等人共乘機車三貼之乙○○撞見，乙○○等人即騎乘機車在後尾隨，嗣莊
    淑惠抵達住處甫由後車門下車，轉身即看見乙○○怒氣沖沖正騎機車朝其住處駛
    來，莊淑惠隨即關上後車門叫被告趕緊駕車離開，故被告未下車立即駕車駛離，
    且莊淑惠係看著被告駕車駛離，而證人乙○○等人即騎乘機車自後追趕等情，業
    據證人莊淑惠證述綦詳（見本院(一)卷第二二八頁、第二二九頁、本院(二)卷九十三
    年二月十一日審判筆錄），核與證人乙○○所證內容大致相符（見偵查卷第七十
    七頁、第七十八頁及本院(一)卷第六十八頁至第七十一頁），且據證人辰○○證稱
    ：當天伊與乙○○共乘一部機車，抵達乙○○女友莊淑惠住處時，看到有部車載
    莊淑惠回來，後來伊與乙○○即騎乘機車去追那部車子等語（見本院(一)卷第一三
    二頁）；證人丁○○於偵訊中亦證述：「（問：你與被告駕車走德興路回圓山子
    時，乙○○有無騎機車跟在你們後面。）．．．．乙○○是跟在我們後面。」等
    語（見偵查卷第一０八頁），而被告亦於本院調查時供承：「我送莊女（（即莊
    淑惠）回到家，她下車時被乙○○看到．．．．乙○○有無跟車在後，我不清楚
    。」等語（見本院(一)卷第四十一頁、第四十二頁）。據此，更足徵證人莊淑惠、
    乙○○、辰○○、丁○○等人之前開證述內容非虛。參以，被告當日既係駕車搭
    載乙○○之女友莊淑惠返家，惟於途中已遭莊淑惠男友乙○○發覺，莊淑惠抵達
    住處甫一下車，旋發現男友乙○○怒氣沖沖騎乘機車駛來，莊淑惠見狀趕緊呼喊
    被告快點離開，被告隨即駕車駛離，乙○○立即上前追去等情，已如前述，衡諸
    常情，被告搭載他人之女友返家，又遭其男友當場撞見，且緊追在後，為避免發
    生無謂之糾紛，被告逃之為恐不及，豈有可能在此分秒必爭之緊張時刻，突然停
    車換手駕駛，實與常情不符。再者，倘如被告所辯其不知乙○○當日有騎機車在
    後追趕，而無慌張逃離情事，則其既已決意停車換手駕駛，自得與丁○○二人均
    下車交換座位後，再改由丁○○駕車，何須以二人均不下車，在狹窄前座內，以
    二人交錯重疊之方式，交換位置後換手駕駛，此亦顯與經驗法則相違，則被告前
    開所辯，均顯與常情事理相悖，顯係事後圖卸刑責之詞，不足採信，則系爭肇事
    車輛確係被告所駕之情，堪可認定。
(六)另關於被告駕車肇事逃逸之事實，雖據證人丁○○於偵查初訊時證述：被告當天
    係駕駛其所有之自用小客車，途中並未發生車禍云云（見偵查卷第五十三頁），
    惟經檢察官再次傳訊作證時，即已供述前次偵訊所證內容係因畏懼遭被告報復，
    始為虛偽陳述等語（見偵查卷第一０八頁），嗣經檢察官提示其警訊筆錄內容，
    證人丁○○證述：伊於警訊筆錄之作證內容實在，當日被告所駕之車確非其所有
    之喜美車，當時被告係要駕車搭載伊返回住處，伊坐在副駕駛座上，被告於行經
    德興路上發生車禍，死者是騎乘腳踏車，被告撞到後並沒有停車，伊前面擋風玻
    璃有破掉，有看到雞毛等語（見偵查卷第一０九頁至第一一一頁），迄檢察官當
    庭將證人丁○○改列為被告，於告知其權利事項後，當庭告以要追訴其所涉之偽
    證罪嫌，證人丁○○仍堅證：其方才所述被告肇事逃逸之內容屬實等語（見偵查
    卷第一一二頁，關於丁○○所涉之偽證罪，經本院以九十二年度竹簡字第一一五
    號判處免刑確定），嗣於本院審理時，證人丁○○仍證述：「．．．．我記得先
    載卯○○回家再送莊淑惠回家，在回我家的路上被告開車開的很快，我問他為何
    開的這麼快，他說有跟丑○○約好趕著去找丑○○所以開的很快，我不知道丑○○在何處等他，因為當時被告是要載我回家他再去找丑○○，後來在德興路時，
    這條路路很直而且清晨又沒有人，我們在一個台灣新電工廠前，台灣新電工廠前
    的對面有一個小路口，當時被告開的非常快，我看到一個老人家騎腳踏車，這個
    老人家要過馬路，被告遠遠有看到而且有踩剎車但來不及還是撞到老人家，之後
    被告還是開的很快離開，沒有停車也沒有下車．．．．。」等語屬實，且前後互
    核一致，復與被害人當日確係搭載雞隻騎乘腳踏車，而肇事車輛副駕駛座前之擋
    風玻璃破裂，其上並有雞毛附著等現場跡證相符，足見證人丁○○前開證述內容
    非虛。再參之，當日騎乘機車尾隨在後之證人乙○○證述：「（問：你可知道丙○○有撞到人。）當時我們跟在後面，有突然看見橋上有一個老人躺在地上。」
    等語（見偵查卷第七十八頁）；證人辰○○證稱：「．．．．這部車是往圓山子
    的方向開，且車速很快，我遠遠的有看到該車車尾紅色的剎車燈閃一下，後來追
    不到，我對乙○○說先到我家．．．．」、「．．．．當時是凌晨路上沒有其他
    車，只有那部自小客車開很快過去，我確定剎車燈有閃一下。」等語（見本院(一)
    卷第一三三頁），堪認被告駕車行經肇事地點確有急踩剎車情事，而之後即有一
    名老人倒臥地上，執此更足徵證人丁○○上開證述內容堪可採信。另佐以，證人
    丑○○於偵訊中證稱：「（問：你有無丙○○撞到別人還跑。）有，那是事後
    我主動問他的，因為我聽到這件事情之後，我就去問他。」、「（問：當時丙○○如何表示。）他都沒有講話，但我看見他眼眶中噙著淚水。」等語（見偵查卷
    第四十三頁），而被告於偵查中與證人丑○○當庭對質時，其就證人丑○○確曾
    當面向其詢及此事之情並不爭執，僅另辯稱當時伊有回答沒有，眼眶也未紅紅的
    云云（見偵查卷第六十一頁），準據上開各情，被告確有於前開時、地，駕車肇
    事逃逸之情，洵堪認定，則其辯稱當日駕車並未發生車禍事故云云，顯係飾卸刑
    責之詞，不足採信。
(七)按測謊鑑定，係依一般人在說謊時，會產生遲疑、緊張、恐懼、不安等心理波動
    現象，乃以科學方法，由鑑定人利用測謊儀器，將受測者之上開情緒波動反應情
    形加以紀錄，用以分析判斷受測者之供述是否違反其內心之真意而屬虛偽不實。
    故測謊鑑定，倘鑑定人具備專業之知識技能，所使用之測謊儀器及其測試之問題
    與方法又具專業可靠性時，該測謊結果，如就有利之供述，經鑑定人分析判斷有
    不實之情緒波動反應，依補強性法則，雖不得作為有罪判決之唯一證據，但非無
    證據能力，仍得供裁判之佐證，有最高法院八十八年台上字第二九三六號判決可
    資參照。本案經檢察官囑由內政部警政署刑事警察局對被告為測謊鑑定，經該局
    鑑識科測謊組人員以Ｐｏｌｙｇｒａｆｈ儀器以ＤｏＤＰＩ區域比對法測試，結
    果被告就(一)你有沒有開車撞到這個人（張進傳）。(二)八十八年四月二十六日，你
    有沒有開車撞到這個人（張進傳）。(三)案發時，你有沒有叫丁○○不要把這件事
    （肇事逃逸案）告訴別人等問題之回應，經測試呈情緒波動之反應，研判有說謊
    ，此有該局九十一年六月十四日刑鑑字第一五二二一六號測謊鑑驗結果通知書及
    測謊鑑驗說明書正本一份在卷可證。至被告雖另辯稱於測謊時很緊張，故造成測
    謊結果呈現說謊反應云云。惟按測謊之原理為使用生理紀錄器（俗稱測謊器）紀
    錄受測者之呼吸、脈膊及膚電等生理反應曲線，以研判受測者對問題之回答有無
    說謊反應，內政部警政署刑事警察局係採用「區域比對法」進行測試，首先於測
    試前會談時先行整頓受測人的情緒，觀察其行為語言，並作深度的案情分析，如
    受測人情緒不穩定，亦應先安撫其情緒後，再實施儀器之測試。是被告於接受測
    謊前之會談，已有相當時間緩和情緒，並明白了解問卷內容，於充分理解後始接
    受測謊，則被告前開辯稱顯不足採。再查，內政部警政署刑事警察局為國內具專
    業可靠性之鑑定單位，而本件實施測謊之人員蕭志平受有專業訓練，且具備參與
    承辦許多案件之測謊經驗，復經被告同意實施測謊，並依標準程序施測，此有內
    政部警政署刑事警察局九十二年五月二日刑鑑字第０九二００五五五五七號函及
    函附之測謊鑑驗資料表、受測人測試同意書、測謊作業程序、ＤｏＤＰＩ區域比
    對法相關資料及測謊人員履歷資料等件在卷可稽（見本院卷第一０六頁至第一一
    三頁），則上開測謊鑑定，應有證據能力，而測謊鑑定結果，亦足供為被告犯罪
    之佐證。準此，更可佐證本件車禍肇事逃逸者確為被告無訛。至證人寅○○於本
    院審理時雖證稱：丁○○有向其坦承本件車禍肇事時，車輛為丁○○所駕駛等語
    （見本院(二)卷九十三年二月五日審判筆錄），惟此已據證人丁○○嚴詞否認，且
    證人丁○○自始即否認駕車，而證人寅○○對本件車禍既無親身見聞，其與被告
    間又係母子至親關係，是其上開證詞應係臨訟迴護被告之詞，尚不足採為被告有
    利之認定，附此敘明。
(八)按行車速度，依標誌或標線之規定；又汽車行經無號誌之交岔路口、道路修理地
    段時，應減速慢行，作隨時停車之準備；再汽車行駛時，駕駛人應注意車前狀況
    ，並隨時採取必要之安全措施，道路交通安全規則第九十三條第一項、第一項第
    三款、九十四條第三項分別定有明文。被告為汽車駕駛人，對於前開規定自應知
    之甚詳，其於前開時、地駕車行駛時，自應遵守上述交通安全之規定，且肇事地
    點係無號誌之鄉道○○路口，速限為時速五十公里，肇事當時路況雖為天候陰、
    夜間無照明、路面濕潤有坑洞、有施作道路工程之柏油路面，然視距良好等情狀
    ，此有道路交通事故調查報告表在卷可稽（見相驗卷第五頁），堪認被告並無不
    能注意之情事。然據證人丁○○證述：「（問：肇事前你們的車速及肇事後的車
    速有多快。）還沒有踩剎車前車速約一百公里左右。」等語（見本院(二)卷九十三
    年二月五日審判筆錄）、證人乙○○證稱：「（問：當時丙○○車速快不快。）
    不會很慢，時速約一百公里，因為他從後面咻的一聲就超過去了，感覺很快。」
    等語（見偵查卷第七十九頁），足見被告駕車行經該無號誌且道路修理地段之肇
    事交岔路口時，非但超速行駛，且未減速慢行，作隨時停車之準備，復未注意左
    右來車及車前狀況，採取必要之安全措施，致煞車不及以致肇事，其顯有過失責
    任甚明。
(九)綜上所述，被告就本件車禍之發生，既有如上所述之過失，且被害人確因本件車
    禍導致死亡之結果，則被告之過失行為與被害人死亡之結果間，顯有相當因果關
    係。本件事證已臻明確，被告過失致死及肇事逃逸之犯行均洵堪認定，應予依法
    論科。
三、核被告因過失致人於死，所為係犯刑法第二百七十六條第一項之過失致死罪；又
    駕駛動力交通工具肇事，致人死亡而逃逸，所為則係另犯刑法第一百八十五條之
    四之駕駛動力交通工具肇事致人死亡逃逸罪。又其所犯過失致死及駕駛動力交通
    工具肇事，致人死亡而逃逸二罪，罪名不同，犯罪構成要件互異，行為互殊，應
    予分論併罰。爰審酌被告前有違反麻醉藥品管理條例、毒品危害防制條例及竊盜
    等多項前科，素行非佳，有臺灣高等法院被告全國前案紀錄表及臺灣新竹地方法
    院檢察署刑案資料查註紀錄表在卷可參，其駕車超速行駛，嚴重破壞道路交通往
    來秩序，並因此釀成本件道路交通事故，致使被害人受撞擊後人車倒地而導致死
    亡之重大傷亡結果，且被告肇事後又蓄意逃逸，棄被害人之生死存亡於不顧，罔
    顧他人生命安危，情節重大，惡性匪淺，蔑視其他合法使用道路人之人性尊嚴至
    深且鉅，並其迄仍未曾向被害人家屬道歉或與被害人家屬商談任何民事賠償事宜
    ，復犯後猶多方飾詞狡辯否認犯行，更蓄意嫁禍他人，犯罪後態度惡劣，全然不
    見絲毫悔意等一切情狀，分別就其所犯二罪各量處如主文所示之刑，並定應執行
    刑，以示懲儆。
據上論斷，應依刑事訴訟法第二百九十九條第一項前段，刑法第二百七十六條第一項
、第一百八十五條之四、第五十一條第五款，罰金罰鍰提高標準條例第一條前段，判
決如主文。
本案經檢察官癸○○到庭執行職務。
中      華      民      國    九十三    年      二      月    二十五    日
                                  臺灣新竹地方法院刑事第三庭
                                      審判長法  官  汪  銘  欽
                                            法  官  黃  美  盈
                                            法  官  高  敏  俐
右正本證明與原本無異。
如不服本判決，應於判決送達後十日內向本院提出上訴狀（應附繕本），上訴於臺灣
高等法院。
                                            書記官  賴  寶  合
中      華      民      國    九十三    年      二      月    二十五    日
附錄法條：
刑法第二百七十六條第一項
因過失致人於死者，處二年以下有期徒刑、拘役或二千元以下罰金。
刑法第一百八十五條之四：
駕駛動力交通工具肇事，致人死傷而逃逸者，處六月以上五年以下有期徒刑。
